【裁判字號】    99,抗,1236
【裁判日期】    991020
【裁判案由】    聲請定其應執行刑
【裁判全文】
臺灣高等法院刑事裁定                  99年度抗字第1236號
抗  告  人
即受 刑 人  甲○○
上列抗告人因違反毒品危害防制條例等案件，不服臺灣臺北地方
法院中華民國99年9月15日定其應執行刑之裁定（99年度聲字第2
229號），提起抗告，本院裁定如下
    主  文
抗告駁回。
    理  由
一、原裁定意旨略以：抗告人即受刑人甲○○因違反毒品危害防
    制條例等案件，經原審法院先後判處如原裁定附表（下稱附
    表）所示之刑確定，有各該判決書及本院被告前案紀錄表附
    卷可稽。檢察官聲請就附表編號1至3所示之罪，分別定其應
    執行之刑，認其聲請為正當，就附表編號1至3所示之罪，定
    應執行刑為有期徒刑1年。
二、抗告意旨略以：
(一)按法院就自由裁量權之行使，除不得逾越法律所規定範圍之
    外部性界限外，尚應受比例原則、公平、正義原則之規範，
    謹守法律之理念，體察法律之規範目的，使其結果實質正當
    ，合於裁量之內部界限，俾與立法本旨相契合，亦即必須符
    合所適用法律授權之目的，並受法律秩序之理念、法律感情
    及慣例所等規範，且現階段之刑事政策，非只在實現以往報
    應主義理念，尤重在教化之功能。
(二)新法實施以來，各法院對定執行刑之例，參照如「販賣毒品
    案例」，其所犯5次販賣行為，判刑時依次判為15年（5個15
    年，共計75年），後定其應執行刑大約18年至20年，又如「
    強盜案件」，其犯普通強盜案件6件，分別判刑5年6月（6個
    5年6月，合計33年）定應執行刑6至8年左右。而抗告人所犯
    之吸食毒品罪較上揭罪名、犯罪情節、性質、對社會之危害
    猶輕，而定執行刑之結果、待遇，何止天壤之別，其不公之
    處昭然可見，難道須觸犯重罪者方得給予較優之待遇，以勵
    自新，如此對法律之「公平、正義原則」、「結果實質正當
    」實則大有違背，且顯見違背比例原則之處，殊甚明確。爰
    依法請求撤銷原裁定，另為合理公平裁定等語。
三、按裁判確定前犯數罪者，併合處罰之，有二裁判以上者，依
    刑法第51條之規定，定其應執行之刑，同法第50條、第53條
    分別定有明文。次按法院就自由裁量權之行使，除不得逾越
    法律所規定範圍之外部性界限外，另應受比例原則、公平正
    義原則之規範，謹守法律秩序之理念，體察法律之規範目的
    ，使其結果實質正當，合於裁量之內部性界限，俾與立法本
    旨相契合。刑法第51條第5款規定數罪併罰，宣告多數有期
    徒刑者，應於各刑中之最長期以上，各刑合併之刑期以下，
    定其應執行之刑期，但不得逾30年。其就數罪併罰，固非採
    併科主義，而係採限制加重主義，就俱發各罪中，以最重之
    宣告刑為基礎，由法院參酌他罪之宣告刑，裁量加重定之，
    且不得逾法定之30年最高限制，此即外部性界限。法院為裁
    判時，二者均不得有所踰越。在數罪併罰，有二裁判以上，
    定其應執行之刑時，固屬於法院自由裁量之事項，然仍應受
    前揭外部性界限及內部性界限之拘束（最高法院94年度台非
    字第233號、96年度台上字第7583號等判決意旨參照）。
四、經查：抗告人因犯如附表編號1至3所示之罪，經原審法院分
    別判處如附表所示之刑確定，其中除附表編號3所示之罪，
    經原審法院以99年度簡字第2281號判決判處有期徒刑5月外
    ，其餘附表編號1、2所示之罪，曾由原審法院以99年度訴字
    第987號判決定其應執行刑為有期徒刑8月，有各該案件判決
    書及本院被告前案紀錄表在卷可稽。是揆諸上開說明，原審
    定應執行刑時，除應符合外部性界線之規定外，仍應受內部
    性界線之限制，即應於各刑中之最長期以上（即7月以上）
    ，附表編號1、2應執行之刑加計附表編號3之刑期（即有期
    徒刑8月加有期徒刑5月為1年1月）以下，定其應執行之刑。
    而原審就抗告人所犯如附表編號1至3所示之3罪，定應執行
    刑為有期徒刑1年，不惟符合外部性界線及內部性界線，亦
    無明顯過重而違背比例原則或公平正義之情形，自難認原審
    就本件裁量權之行使，有何違法或不當之處。至抗告人所舉
    其他個案審判中量刑之情形，並無拘束本案之效力，且非原
    審所應調查審酌之事項，抗告人執此指摘原裁定違反比例或
    公平原則云云，為無理由，應予駁回。
據上論斷，應依刑事訴訟法第412 條，裁定如主文。
中    華    民    國    99    年    10    月    20    日
                  刑事第五庭審判長法  官  李英勇
                                  法  官  劉秉鑫
                                  法  官  白光華
以上正本證明與原本無異。
如不服本裁定，應於收受送達後5日內向本院提出抗告狀。
                                  書記官  廖鴻勳
中    華    民    國    99    年    10    月    21    日

司法院資訊處製作；財團法人民間司法改革基金會備份。
